【裁判字號】    92,簡,94
【裁判日期】    920530
【裁判案由】    空氣污染防制法
【裁判全文】
高雄高等行政法院簡易判決                          九十二年度簡字第九十四號
    原      告  龍一油脂有限公司
    代  表  人  甲○○
    被      告  雲林縣政府
    代  表  人  乙○○縣長
    訴訟代理人  高以文
                丙○○
                丁○○
右當事人間因空氣污染防制法事件，原告不服行政院環境保護署中華民國九十一年十
二月二十七日環署訴字第０九一００六二０七五號訴願決定，提起行政訴訟。本院判
決如左：
    主  文
原告之訴駁回。
訴訟費用由原告負擔。
    事實及理由
一、原告所有ＳＮ－９９４６自用小貨車（下稱系爭車輛），經被告所屬環境保護局
    依交通工具排放空氣污染物檢驗及處理辦法第九條規定，以民國（下同）九十一
    年一月十七日雲環二字第九一○一三九○號函，通知原告應於九十一年一月三十
    一日前往被告所屬環境保護局柴油車排煙檢測站接受儀器檢驗，系爭車輛於九十
    一年一月三十一日十三時四十七分前往接受檢測，經檢測結果黑煙污染度為百分
    之五十一點七，未符合交通工具空氣污染物排放標準第五條所規定之百分之五十
    標準，係違反行為時空氣污染防制法第三十三條規定，被告依同法第五十八條及
    交通工具排放空氣污染物罰鍰標準第二條第一項第一款第二目規定，裁處原告新
    台幣（下同）三千元罰鍰，原告不服，經被告予以函復後，原告仍表不服提起訴
    願，亦遭駁回，遂提起本件行政訴訟。
二、原告起訴意旨略以：（一）於九十一年一月三十一日十三時四十七分檢驗系爭車
    輛時，檢驗員並無法令依據而拒絕原告坐於身旁會同檢驗車輛，以致檢驗之時，
    車輛發動發出巨響，被告又拒絕原告停止檢驗之要求，繼續發動輪轉十多分鐘，
    以致產生檢驗不合格之結果。（二）原告申請複驗，檢驗員拒絕原告複驗要求，
    原告請求被告出示拒絕之依據，原告等候一小時五十分鐘，檢驗員查無法規依據
    ，直至十五時四十三分第二次複驗，此次車輛運轉即無出現巨響，檢驗結果即合
    格通過，但被告仍對原告裁處三千元，顯屬違法。（三）系爭車輛於九十年十二
    月十日、九十一年一月二十五日曾檢驗通過，於九十一年一月三十日同日檢驗兩
    次，卻一次不合格，一次合格，顯見被告檢驗之程序有所瑕疵。（四）原告在被
    告辦公室內等候被告檢驗員查尋法規依據之時間已達一小時五十分鐘，故初檢時
    間與複檢時間至少相差一小時五十分。又初檢時車輛運轉十多分鐘，故車輛兩次
    受測登記車輛里程數相差六公里，亦屬當然，是被告稱原告於檢測站外等候一小
    時五十分鐘等語，顯與事實不合云云，故請求撤銷訴願決定及原處分云云。被告
    則答辯略謂：（一）系爭車輛於檢測當日九十一年一月三十一日，經以「柴油車
    全負載定轉速排煙試驗法ＣＮＳ１１６４５」檢驗結果，在引擎最大輸出功率轉
    速百分之四十試驗點（即１７２０ＲＰＮ時），黑煙污染度為百分之五十一點七
    ，未符合交通工具空氣污染物排放標準，被告所屬環境保護局即依據空氣污染防
    制法施行細則第五十四條規定開立「交通工具違反空氣污染防制法案件通知書」
    掣單舉發，並由原告簽收。（二）由於行為時空氣污染防制法第五十八條第一項
    後段規定，本件除應處罰鍰外，本亦應命原告於七日內調修後完成複驗，惟系爭
    車輛於當日複驗合格，故僅對原告處予罰鍰，並未再通知改善。（三）依交通工
    具排放空氣污染物檢驗及處理辦法第十一條規定：「依本辦法執行檢驗之人員，
    以經中央主管機關或其委託之機構訓練合格，並領有中央主管機關核發之訓練合
    格證書者為限」。復依汽車排放空氣污染物稽查作業要點第二條規定：「稽查舉
    發人員應經行政院環境保護署訓練合格，未具是項資格之人員所為之稽查案件無
    效。」是雖檢驗當日原告要求自行執行檢驗程序，因原告非具有執行檢驗人員資
    格，亦非被告授權之檢驗單位，故檢驗人員拒絕原告自行檢測要求，是原告所述
    內容與事實不符；況檢驗作業係依檢驗結果合格與否，與是否同意原告上車會同
    檢驗無涉。（四）實施柴油車全負載定轉速排煙檢測時，一般約需五至六分鐘即
    可完成三測試點檢驗，並無原告所稱車輛運轉十多分鐘之事實；又如該受測車輛
    未於初驗不合格後前去調修，而進行複驗，一般依常理判斷原告應可預期其複驗
    時勢必會產生原告所稱於初驗時產生之「巨響」，則其又如何放心接受檢驗員再
    次檢驗且於起訴狀內隻字未提。（五）又原告以系爭車輛行車執照於九十年十二
    月十日註記定檢合格，認定系爭車輛應無不合格之情事，係屬誤會，蓋前開合格
    註記係監理機關之定期檢驗，該檢測並未實施行ＣＮＳ１１６４５全負載定轉速
    排氣煙度試驗，與本件應實施之檢測程序不盡相符，是其結果不足以認定系爭車
    輛是否符合規定。（六）本件處分案件，緣於檢驗不合格，此有違反案件通知書
    及照片可稽，原告亦未持異議，至於原告以複驗結果與初驗結果不一致為由，要
    求撤銷處分，於法無據，蓋複驗係屬限期改善應執行事項，與檢驗不合格是否裁
    罰無關，又實施檢測費時約五至六分鐘，公里數約二至二點五之里程，而基於兩
    次受測登記里程數相差六公里之情形，原告確有於初驗不合格後曾離開檢測站之
    事實，是原告稱於被告辦公室內等候一小時又五十六分，顯與事實不符等語，資
    為抗辯。
三、按「交通工具排放空氣污染物，應符合排放標準。前項排放標準，由中央主管機
    關會商有關機關定之。」「違反第三十三條第一項或第三十四條規定者，處使用
    人或所有人新台幣一千五百元以上六萬元以下罰鍰，並通知限期改善，屆期仍未
    完成改善者，按次處罰。前項罰鍰標準，由中央主管機關會同交通部定之」「公
    私場所及交通工具排放空氣污染物之檢查，其實施方式如下：一、儀器檢查：指
    使用儀器，依中央主管機關規定之方法進行檢查。‧‧‧」「使用儀器檢查與目
    測公私場所及交通工具排放之空氣污染物，由經訓練合格並領有證書之人員為之
    。」「稽查舉發人員應經行政院環境保護署訓練合格，‧‧‧。」分別為行為時
    空氣污染防制法第三十三條、第五十八條、同法施行細則第三十三條第一項第一
    款、第三十六條及汽車排放空氣污染物稽查作業要點第二點所明定。次按「柴油
    及替代清潔燃料引擎汽車排氣管排放一氧化碳（ＣＯ）‧‧‧、粒狀污染物及黑
    煙之標準，分行車型態測定、目測判定及儀器測定，規定如左表：．．．施行日
    期∣七十七年七月一日—適用情形∣使用中車輛檢測‧‧‧排放標準∣儀器測定
    ∣黑煙（污染度）百分之五十‧‧‧。」「汽車、火車、船舶、航空器及其他水
    上動力機具排放空氣污染物超過排放標準者，其罰鍰標準如下：一、汽車：．．
    ．（二）小型車每次新台幣三千元以上一萬二千元以下。．．．」、「交通工具
    排放空氣污染物超過排放標準之所有人或使用人，依下列規定處罰：‧‧‧二、
    排放粒狀污染物超過排放標準者：．．．（二）排放粒狀污染物經儀器測定超過
    排放標準而未超過排放標準一．五倍者，依下限標準處罰之。‧‧‧。」分別為
    行為時交通工具空氣污染物排放標準第五條暨交通工具排放空氣污染物罰鍰標準
    第二條第一款第二目、第五條第二款第二目分別定有明文。
四、經查，原告所有系爭車輛，經被告所屬環境保護局依交通工具排放空氣污染物檢
    驗及處理辦法第九條規定，以九十一年一月十七日雲環二字第九一○一三九○號
    函，通知應於九十一年一月三十一日前往被告所屬環境保護局柴油車排煙檢測站
    接受儀器檢驗，系爭車輛經檢測結果黑煙污染度為百分之五十一點七，未符合交
    通工具空氣污染物排放標準第五條所規定之百分之五十標準，被告認原告係違反
    行為時空氣污染防制法第三十三條規定，處原告罰鍰三千元等情，有上開九十一
    年一月十七日雲環二字第九一○一三九○號函、被告所屬環境保護局柴油車排煙
    檢測結果表、被告交通工具違反空氣污染防制法案件通知書、被告九十一年二月
    二十七日九一府環二字第九一三六００四三七一號執行違反空氣污染防制法案件
    處分書等影本附於原處分卷可稽，堪以認定。
五、原告雖執前詞以為爭執，惟查：（一）揆諸前揭行為時空氣污染防制法施行細則
    第三十三條第一項第一款、第三十六條及汽車排放空氣污染物稽查作業要點第二
    點之規定，車輛排煙檢驗之操作應由經訓練合格並領有證書之人員實施，本即係
    不以受測車輛之所有人或使用人會同實施為必要，況原告非屬經訓練合格領有證
    書之檢驗人員，該次檢測應不致因原告未會同檢測而失其正確性，是原告稱被告
    拒絕原告會同檢測之要求，於法有違云云，並不足採。（二）次查，排氣檢驗舉
    發人員係均經訓練合格並領有合格證書之具有專業知識之稽查人員，檢測儀器亦
    依規定校驗合格，是檢測儀器之準確性及稽查人員正確實施檢測程序之專業能力
    ，應不容原告空言否認。是原告訴稱：初次檢測結果並不正確，蓋初次檢測結果
    之所以會不合格，係被告檢驗人員使車輛不正常運轉所致之結果云云，惟並無法
    舉證以實其說，亦不足採。（三）另查，監理機關之定期檢驗，該檢測並未實施
    行ＣＮＳ１１６４５全負載定轉速排氣煙度試驗，與本件應實施之檢測程序、標
    準並不相同等情，業據被告到庭陳述甚明，是原告主張其車輛行車執照方於九十
    年十二月十日經監理機關註記定檢合格，認定系爭車輛應無不合格之情事，容屬
    誤會，仍無足採。（四）再查，交通工具排放空氣污染物經檢測若不符排放標準
    ，依行為時空氣污染防制法第三十三條第一項規定即應受處罰，該法及其施行細
    則並無檢測不合格者於改善期限內複檢合格得予免罰之規定。從而，事後經複檢
    合格，依前揭行為時同法第五十八條之規定，僅生不須再命原告於一定期限內加
    以改善及經限期改善屆期未改善按次處罰之問題，並不影響初檢不合格即應受罰
    之結果。是系爭車輛初檢結果既有不符法定標準之違章行為，自應依法裁罰，並
    不因事後檢驗合格而得予免罰，故被告依初檢結果認原告所有系爭車輛有違章事
    實，而對原告加以裁罰，於法並無不合。從而原告主張：初檢不合格經一小時五
    十分鐘之後，再次檢驗即已合格通過，同日檢驗二次，一次合格，一次不合格，
    檢驗程序顯有瑕庛，且既複檢合格，即不應再罰云云，洵非有據。（五）末查，
    實施柴油車全負載定轉速排煙檢測時，實施檢測費時約五至六分鐘，公里數約二
    至二點五之里程，而原告兩次受測登記里程數相差六公里，兩次受檢時間相隔約
    一時五十分等情，為兩造所不爭，堪認原告確有於初驗不合格後曾離開檢測站，
    經調修後再重為檢測屬實，是原告稱於被告辦公室內等候一小時又五十分後再檢
    查即合格云云，仍非可採。
六、綜上所述，原告之主張，均不足取。從而，被告對原告所有系爭車輛經排氣檢測
    結果，有黑煙污染度超過排放標準且未超過排放標準一．五倍之違章事實，依下
    限標準裁罰三千元，揆諸上開規定及說明，洵無違誤。訴願決定予以維持，亦無
    不合，原告仍執前詞，請求撤銷訴願決定及原處分，為無理由，應予駁回，並不
    經言詞辯論為之。又本件事證已明，兩造其餘攻擊防禦方法，並不影響本件判決
    基礎，尚無逐一論述之必要，附此說明。
據上結論，本件原告之訴為無理由，依行政訴訟法第二百三十三條第一項、第二百三
十六條、第一百九十五條第一項後段、第九十八條第三項前段，判決如主文。
中      華      民      國    九十二    年      五      月     三十     日
                              高雄高等行政法院第二庭
                                          法      官  林勇奮
右為正本係照原本作成。
如不服本判決，應於送達後二十日內，向本院提出上訴狀並表明上訴理由，如於本判
決宣示後送達前提起上訴者，應於判決送達後二十日內補提上訴理由書（須按他造當
事人人數附繕本）。提起上訴應預繳送達用雙掛號郵票七份（每份三十四元）。
中      華      民      國    九十二    年      五      月     三十     日
                                          法院書記官  黃玉幸
附註：
行政訴訟法第二百三十五條（第一項、第二項）：
對於適用簡易程序之裁判提起上訴或抗告，須經最高行政法院之許可。
前項許可，以訴訟事件所涉及之法律見解具有原則性者為限。


司法院資訊處製作；財團法人民間司法改革基金會備份。
